臺灣臺南地方法院刑事判決             100年度訴字第1047號
公  訴  人  臺灣臺南地方法院檢察署檢察官
被      告  陳惠萍
上列被告因違反毒品危害防制條例案件，經檢察官提起公訴（10
0 年度毒偵字第1182號），被告於準備程序就被訴事實為有罪之
陳述，經本院合議庭裁定由受命法官獨任行簡式審判程序，判決
如下：
    主  文
陳惠萍施用第二級毒品，處有期徒刑月。又施用第一級毒品，
處有期徒刑柒月，扣案第一級毒品海洛因壹包（驗餘淨重零點伍
貳公克）沒收銷燬之。應執行有期徒刑捌月，扣案第一級毒品海
洛因壹包（驗餘淨重零點伍貳公克）沒收銷燬之。
    事  實
一、陳惠萍前於民國八十八年間因施用毒品案件，經裁定送觀察
    、勒戒後，認無繼續施用毒品之傾向，於八十八年十月八日
    執行完畢釋放；又於上開觀察、勒戒執行完畢後五年內之八
    十九年間因施用毒品案件，經裁定送觀察、勒戒後，認無繼
    續施用毒品之傾向，於八十九年九月十日執行完畢釋放。詎
    其猶不知悔改，復基於施用第二級毒品之犯意，於一百年六
    月八日上午十時許，在其位於臺南市○○區○○路六段六一
    號之三住處，以玻璃球燒烤方式，施用第二級毒品甲基安非
    他命一次。另基於施用第一級毒品之犯意，於當日中午十二
    時許，在同一處所，以針筒注射方式施用第一級毒品海洛因
    一次。嗣於一百年六月八日下午四時二十分許，為警於臺南
    市永康區○○○街與四維街口查獲，並扣得第一級毒品海洛
    因一小包(驗餘淨重○點五二公克)。
二、案經臺南市政府警察局永康分局移送臺灣臺南地方法院檢察
    署檢察官偵查起訴。
    理  由
一、本件係經被告陳惠萍於準備程序當庭表示認罪，而經本院裁
    定以簡式審判程序加以審理，依據刑事訴訟法第二百七十三
    條之二、第一百五十九條第二項之規定，不適用傳聞法則有
    關限制證據能力之相關規定，合先敘明。
二、上開事實業經被告坦承不諱，且其為警查獲所採集之尿液檢
    體，經送檢驗結果，分呈嗎啡陽性反應（按海洛因係由嗎啡
    經化學合成而製得，經注射進入人體後，因代謝分解成嗎啡
    ，因此施打海洛因後，由尿液中檢驗結果仍為嗎啡反應）及
    甲基安非他命陽性反應，有長榮大學一百年六月二十日出具
    之檢體編號0000000確認報告暨臺南市政府警察局永
    康分局應受尿液採驗人尿液檢體採集送驗紀錄表各一件，在
    卷可查。復有扣案之白色粉末一包，經送高雄市立凱旋醫院
    以化學呈色法、氣相層析質譜儀分析法檢驗結果，確含第一
    級毒品海洛因成分(驗餘淨重○點五二公克)，亦有該院一百
    年八月九日高市凱醫驗字第一六八五○號鑑定書一件附卷可
    按（本院卷第四頁），足見被告上開自白核與事實相符，應
    可採信。
三、按「施用第一、二級毒品為犯罪行為，毒品危害防制條例第
    十條第一項及第二項各定有處罰明文。故施用該毒品者，依
    前揭規定本應科以刑罰，惟基於施用毒品之人，兼有病患屬
    性，乃於刑事政策上對合於一定條件之施用者，依同條例第
    二十條、第二十三條之規定，施以觀察、勒戒及強制戒治之
    治療，期以保安處分替代刑罰，戒斷其身、心癮。嗣因其程
    序過於繁雜，上揭條例於九十二年七月九日修正公布，自九
    十三年一月九日施行，將該第二十條、第二十三條之保安處
    分程序，單純區分為「初犯」、「五年內再犯」及「五年後
    再犯」三種；依其立法理由之說明：「初犯」，經觀察、勒
    戒或強制戒治後，應為不起訴處分或不付審理之裁定；經觀
    察、勒戒或強制戒治執行完畢釋放後，「五年內再犯」者，
    因其再犯率甚高，原實施之觀察、勒戒及強制戒治既已無法
    收其實效，爰依法追訴或裁定交付審理。至於經觀察、勒戒
    或強制戒治執行完畢釋放後，「五年後再犯」者，前所實施
    之觀察、勒戒或強制戒治已足以遮斷其施用毒品之毒癮，為
    期自新及協助其斷除毒癮，仍適用「初犯」規定，先經觀察
    、勒戒或強制戒治之程序。從而依修正後之規定，僅限於「
    初犯」及「五年後再犯」二種情形，始應先經觀察、勒戒或
    強制戒治程序，不能逕行起訴，亦即設為施用毒品罪起訴條
    件之限制。但倘被告於五年內已再犯，經依法再為保安處分
    或追訴處罰者，縱其第三次（或第三次以上）施用毒品之時
    間，在初犯之保安處分執行完畢釋放五年以後，即非屬「五
    年後再犯」之情形，且因前有「五年內再犯」情形，顯見其
    再犯率甚高，原實施之保安處分無法收其實效，毋庸仍予寬
    典處遇，而應依該條例第十條逕予刑罰制裁。至於第三次（
    或第三次以上）施用毒品之時間，是否宜有期間限制？以多
    久為適宜？則分屬刑事政策、專門醫學之範圍，非審判機關
    所能決定，有待循立法途徑解決，此為本院近來之統一見解
    。」（最高法院九十八年度台非字第三二七號判決參照、九
    十八年度台上字第七二九六號判決亦同此見解）。查被告前
    因施用毒品案件，經裁定觀察、勒戒，並於八十八年十月八
    日執行完畢，惟又於八十九年間再因施用毒品案件，經裁定
    觀察、勒戒，有臺灣高等法院被告前案紀錄表在卷可查。則
    被告於一百年六月八日，分別施用海洛因、甲基安非他命，
    揆諸上開說明，已非屬上述「初犯」或「五年後再犯」應先
    經觀察、勒戒或強制戒治程序之二種情形，自應依法追訴處
    罰。
四、按海洛因、甲基安非他命係毒品危害防制條例第二條第二項
    第一款、第二款所明定之第一級、第二級毒品，不得非法持
    有、施用。核被告所為，係犯毒品危害防制條例第十條第一
    項之施用第一級毒品海洛因罪及同條第二項之施用第二級毒
    品甲基安非他命罪。又被告施用第一級毒品海洛因前後持有
    海洛因及其施用第二級毒品甲基安非他命前持有甲基安非他
    命之低度行為，應分別為施用海洛因、甲基安非他命之高度
    行為所吸收，均不另論罪。被告所犯上開施用第一級、第二
    級毒品二罪間，犯意各別，行為互殊，應予分論併罰。爰審
    酌海洛因及甲基安非他命戕害身心，而被告前因施用毒品經
    送觀察、勒戒後，猶不思戒絕革除惡習，再為本件犯罪，顯
    未因前所受觀察勒戒、強制戒治及刑之執行而記取教訓，惟
    其施用毒品所生危害，實以自戕身心健康為主，對於他人生
    命、身體、財產等法益，尚無明顯而重大之實害，兼衡其犯
    罪後坦承犯行等一切情狀，各量處如主文所示之刑，並定應
    執行之刑。扣案供被告施打後所剩之海洛因一包（驗餘淨重
    ○點五二公克）係違禁物，不問屬於犯人與否，應依毒品危
    害防制條例第十八條第一項前段規定宣告沒收銷燬之。
五、又被告於警詢時供承本件毒品來源係以綽號「南仔」之人，
    於本院供稱「南仔」即「張紀仙」，男性，現在監服刑等語
    。經查張紀仙現於臺南監獄執行中，惟再查其一百年間迄今
    所犯之案件，均係犯施用第一級、第二級毒品，未有販賣毒
    品之犯行，有張紀仙臺灣高等法院被告前案紀錄表及起訴書
    附卷可查，又被告於本院陳稱迄未因綽號「南仔」之人所犯
    販毒案件出庭作證，足證未因被告上開陳述而破獲綽號「南
    仔」之人所涉違反毒品危害防制條例案件，是本件無毒品危
    害防制條例第十七條第一項減輕或免除其刑之適用。
六、公訴意旨另以被告前因施用第二級毒品案件，經臺灣臺南地
    方法院檢察署檢察官聲請簡易判決處刑，由本院以九十九年
    度簡字第一○七九號判決判處有期徒刑三月確定，並於九十
    九年十二月二十九日執行完畢，再犯本罪，應屬累犯。按受
    有期徒刑之執行完畢，或受無期徒刑或有期徒刑一部之執行
    而赦免後，五年以內再犯有期徒刑以上之罪者，始為累犯，
    此觀刑法第四十七條之規定自明。又被告犯應併合處罰之數
    罪，經法院分別判處有期徒刑確定，並依檢察官之聲請，以
    裁定定其數罪之應執行刑確定，該數罪是否執行完畢，係以
    所定之刑是否全部執行完畢為斷。其在未裁定前已先執行之
    有期徒刑之罪，因嗣後合併他罪定應執行刑之結果，檢察官
    所換發之執行指揮書，係執行應執行刑，其前已執行之有期
    徒刑部分，僅應予扣除，不能認為已執行完畢（最高法院九
    十四年度台非字第二四九號判決要旨參照）。查被告固有上
    開執行紀錄，惟上開犯行，嗣與本院九十九年度訴字第一四
    一七、一二九八號判決所處之刑，定應執行有期徒刑一年四
    月，現正在監執行，有臺灣高等法院被告前案紀錄表在卷可
    查，依上開說明，上開犯行不能認為已執行完畢，是本件尚
    難認被告為累犯，附此敘明。
據上論斷，應依刑事訴訟法第二百七十三條之一第一項、第二百
九十九條第一項前段，毒品危害防制條例第十條第一項、第二項
、第十八條第一項前段，刑法第十一條前段、第五十一條第五款
，判決如主文。
本案經檢察官王誠到庭執行職務。
中    華    民    國   100    年    9     月    30    日
                  刑事第六庭    法  官  施介元
以上正本證明與原本無異。
如不服本判決應於收受本判決後10日內向本院提出上訴書狀，並
應敘述具體理由。其未敘述上訴理由者，應於上訴期間屆滿後20
日內向本院補提理由書狀（均須按他造當事人之人數附繕本）「
切勿逕送上級法院」。
                                書記官  周怡青
中    華    民    國   100    年    9     月    30    日
附錄本判決論罪科刑法條
毒品危害防制條例第10條
施用第一級毒品者，處 6 月以上 5 年以下有期徒刑。
施用第二級毒品者，處 3 年以下有期徒刑。